臺灣高等法院刑事判決　　　　　　　　96年度上訴字第1001號
上　訴　人
即　被　告　乙○○
上列上訴人即被告因偽造文書案件，不服臺灣板橋地方法院九十
五年度訴字第二四六六號，中華民國九十五年十二月二十六日第
一審判決（起訴案號：臺灣板橋地方法院檢察署九十五年度偵字
第一二四二一號），提起上訴，本院判決如下：
    主  文
原判決撤銷。
乙○○連續行使偽造私文書，足以生損害於他人，處有期徒刑壹
年。復華商業銀行信用卡申請書（卡號00000000000
00000號）「申請人中文親筆簽名欄」內及上海商業儲蓄銀
行信用卡申請書（卡號0000000000000000號）
「正卡申請人簽名」欄內所偽造之「甲○○」署押各壹枚沒收。
    事  實
一、乙○○意圖為自己不法之所有，並基於行使偽造私文書、詐
    欺取財，及以不正方法由自動付款設備取得他人財物之概括
    犯意，先於民國九十三年二月十二日、同年三月三日，在不
    詳地點及臺北縣中和巿某寵物店內，未經其同母異父之胞姊
    「甲○○」之同意，擅自冒用甲○○之名義，分別填寫「復
    華商業銀行」（下稱復華銀行）信用卡申請書、「上海商業
    儲蓄銀行」（下稱上海銀行）信用卡申請書，並在各該申請
    書「申請人中文親筆簽名」欄、「正卡申請人簽名」欄內，
    各偽造「甲○○」之署押一枚，均表示甲○○向復華銀行、
    上海銀行申請核發信用卡之意思，而偽造該等信用卡申請書
    ；併同甲○○前為辦理人身保險而交付之國民身分證影本，
    先後郵寄至復華銀行、上海銀行申請核發信用卡而行使之，
    足生損害於甲○○、復華銀行、上海銀行。而復華銀行、上
    海銀行於收件後，誤以為係甲○○本人申辦信用卡，乃准予
    核發卡號0000000000000000號信用卡、卡
    號0000000000000000號信用卡予甲○○，
    並郵寄至乙○○事先指定之地址；乙○○於收受前開信用卡
    後，旋在各該信用卡背面簽名欄，均簽署其本人之英文名字
    「ＣＨＵＮ　ＪＡＮＥ」（即春珍）。乙○○另於九十三年
    間在雲林縣西螺鎮○○路一一五之一號住處內，趁甲○○不
    注意之際，先後竊取甲○○申辦之卡號000000000
    0000000號「誠泰商業銀行」（後改為新光商業銀行
    ，下稱新光銀行）信用卡、卡號000000000000
    0000號「慶豐商業銀行」（下稱慶豐銀行）信用卡、卡
    號0000000000000000號「復華銀行」信用
    卡各一張（此部分犯罪為親屬間竊盜，未據告訴、起訴）。
    乙○○乃於如附表一至四所示時間及地點，連續多次持其前
    開冒名申辦之復華銀行信用卡、上海銀行信用卡，以及其竊
    得之新光銀行信用卡、慶豐銀行信用卡、復華銀行信用卡，
    至各該特約商店刷卡消費，合計新臺幣（下同）六十六萬零
    五十三元，並在簽帳憑據上簽署其自己之英文名字「ＣＨＵ
    Ｎ　ＪＡＮＥ」，致使商店店員誤認其為合法之持卡人而交
    付其所購買之商品。乙○○又於如附表五至八所示時間，持
    前開信用卡，利用金融機構附設之自動櫃員機，以將信用卡
    預借現金密碼輸入自動付款設備之方式，連續多次預借現金
    如附表五至八所示金額，使各該自動付款設備辨識系統對於
    真正持卡人之判別陷於錯誤，而如數交付現金合計五十一萬
    九千元。
二、案經被害人復華銀行、上海銀行、新光銀行、慶豐銀行訴由
    臺北縣政府警察局移送臺灣板橋地方法院檢察署檢察官偵查
    起訴。
    理  由
壹、程序方面：
    按被告以外之人於審判外之言詞或書面陳述，除法律有規定
    者外，不得作為證據；又被告以外之人於審判外之陳述，雖
    不符合同法第一百五十九條之一至第一百五十九條之四之規
    定，但經當事人於審判程序同意作為證據，法院審酌該言詞
    陳述或書面陳述作成時之情況，認為適當者，亦得為證據。
    當事人、代理人或辯護人於法院調查證據時，知有第一百五
    十九條第一項不得為證據之情形，而未於言詞辯論終結前聲
    明異議者，視為有前項之同意，刑事訴訟法第一百五十九條
    第一項及第一百五十九條之五分別定有明文。經查，本判決
    下列所引用之各該被告以外之人於審判外之陳述（包含書面
    陳述），除從事業務之人於業務上製作之證明文書，並無顯
    不可信之情況，依刑事訴訟法第一百五十九條之四第二款規
    定，有證據能力外，其餘亦屬傳聞證據部分，檢察官及被告
    於本院準備程序及審判期日中，均明示同意此部分之證據有
    證據能力，且迄至言詞辯論終結前亦未撤回前開同意，本院
    審酌上開證據資料製作時之情況，尚無違法不當及證明力明
    顯過低之瑕疵，亦認為以之作為證據應屬適當，故揆諸前開
    規定，爰依刑事訴訟法第一百五十九條之五規定，認前揭證
    據資料均有證據能力，合先敘明。
貳、實體方面：
一、訊據上訴人即被告乙○○對上揭犯罪事實，於警詢、偵查、
    原審及本院審理中均坦承不諱，核與告訴人復華銀行代理人
    李卓緯、上海銀行代理人郭倍育、新光銀行代理人蔡和展、
    慶豐銀行代理人陳政強於警詢時及偵查中指訴之情節相符，
    並有上海銀行提供之信用卡申請書影本、被害人甲○○出具
    之聲明書影本、被告簽署之切結書影本及本票影本各一份、
    新光銀行提供被告簽署之付款同意書影本一紙、自動櫃員機
    監視錄影畫面二張、復華銀行提供之信用卡申請書影本、信
    用卡正反面影本、被害人甲○○之國民身分證影本、被告簽
    署之付款同意書影本及聲明書影本、被害人甲○○出具之指
    認切結書影本各一件、慶豐銀行提供被告簽署之切結書影本
    、分期付款同意書影本、本票影本及聲明書影本各一份附卷
    可稽，復有原審分別向慶豐銀行消費金融處信用卡部、復華
    銀行、上海銀行信用卡中心、新光銀行函調如附表一至四所
    示消費之簽帳憑證影本在卷可憑，足認被告之自白確與事實
    相符。又被告偽造被害人甲○○名義之復華銀行信用卡申請
    書、上海銀行信用卡申請書後，持向各該銀行申辦信用卡，
    致使二銀行誤以為係被害人甲○○本人申辦信用卡而核准發
    卡，足生損害於被害人甲○○及告訴人復華銀行、上海銀行
    。是本案事證明確，被告犯行堪以認定，應依法論罪科刑。
二、查被告行為後，刑法部分條文業於九十四年二月二日經總統
    以華總一義字第０九四０００一四九０一號令修正公布，並
    自九十五年七月一日起生效施行（下稱現行刑法）；復參酌
    最高法院九十五年五月二十三日第八次刑事庭會議決議意旨
    ，現行刑法第二條第一項之規定，係規範行為後法律變更所
    生新舊法律比較適用之準據法，於現行刑法施行後，應適用
    現行刑法第二條第一項之規定，為「從舊從輕」之比較；又
    比較時應就罪刑有關之共犯、未遂犯、想像競合犯、牽連犯
    、連續犯、結合犯，以及累犯加重、自首減輕暨其他法定加
    減原因（如身分加減）與加減例等一切情形，綜其全部罪刑
    之結果而為比較。次查：
    （一）九十五年七月一日現行刑法修正施行前，刑法分則關
          於罰金刑之規定係以銀元為貨幣單位，且依現行罰金
          罰鍰提高標準條例第一條及第四條規定，應按各該具
          體條文制定或修正之時間先後，定其提高之倍數，並
          依現行法規所定貨幣單位折算新臺幣條例第二條規定
          ，銀元以新臺幣元之三倍折算之。而刑法施行法於九
          十五年六月十四日經總統以華總一義字第０九五００
          ０八五一八一號令修正增訂第一條之一條文，該條規
          定：「（第一項）中華民國九十四年一月七日刑法修
          正施行後，刑法分則編所定罰金之貨幣單位為新臺幣
          。（第二項）九十四年一月七日刑法修正時，刑法分
          則編未修正之條文定有罰金者，自九十四年一月七日
          刑法修正施行後，就其所定數額提高為三十倍。但七
          十二年六月二十六日至九十四年一月七日新增或修正
          之條文，就其所定數額提高為三倍。」，而刑法第三
          百三十九條第一項詐欺取財罪之處罰，乃明訂「處五
          年以下有期徒刑、拘役或科或併科一千元以下罰金」
          ，此自二十四年七月一日施行後即未再予修正。至刑
          法第三百三十九條之二第一項以不正方法由自動付款
          設備取得他人財物罪之處罰，則明訂「處三年以下有
          期徒刑、拘役或一萬元以下罰金」，此規定係於八十
          六年十月八日經總統以華總一義字第八六００二一九
          ０九０號令公布增訂，則依刑法施行法第一條之一規
          定，前開三罪處罰之罰金刑部分，於九十五年七月一
          日刑法修正生效施行後，均改以新臺幣元為單位，且
          數額應分別提高三十倍、三倍；此與修正前之罰金刑
          係以銀元為貨幣單位，且詐欺取財罪之罰金刑部分均
          適用罰金罰鍰提高標準條例之規定應提高十倍，再依
          現行法規所定貨幣單位折算新臺幣條例之規定以新臺
          幣元之三倍折算之，以不正方法由自動付款設備取得
          他人財物罪之罰金刑部分，則直接依現行法規所定貨
          幣單位折算新臺幣條例之規定以新臺幣元之三倍折算
          之，相較之下，就罰金刑之最高數額部分，對被告而
          言，二者適用結果並無不同。惟修正前刑法第三十三
          條第五款規定：「主刑之種類如左：五、罰金：一元
          以上。」現行刑法第三十三條第五款修正為：「主刑
          之種類如下：五、罰金：新臺幣一千元以上，以百元
          計算之。」則現行刑法關於罰金刑之最低數額部分，
          已較修正前之刑法規定提高。是綜合比較修正前、後
          關於刑法第三百三十九條第一項詐欺取財罪、第三百
          三十九條之二第一項以不正方法由自動付款設備取得
          他人財物罪法定刑之規定，以修正前之刑法規定較有
          利於被告。
　　（二）又被告行為時之刑法第五十六條規定：「連續數行為
　　　　　而犯同一之罪名者，以一罪論。但得加重其刑至二分
　　　　　之一。」同法五十五條後段規定：「犯一罪而其方法
　　　　　或結果之行為犯他罪名，從一重處斷。」惟現行刑法
　　　　　已刪除前開關於連續犯、牽連犯之規定，此刪除雖非
　　　　　犯罪構成要件之變更，但顯已影響行為人刑罰之法律
　　　　　效果，自屬法律有變更，而現行刑法既無連續犯及牽
　　　　　連犯得論以裁判上一罪之情形，則被告所犯之數罪，
　　　　　應按其具體情形而可能論以數罪併罰，是比較修正前
　　　　　、後刑法之規定，以適用被告行為時之刑法論以連續
　　　　　犯以及牽連犯之規定，較有利於被告。
　　綜上，經整體比較全部罪刑之結果，以九十五年七月一日生
　  效施行前之刑法規定，較有利於被告，是依現行刑法第二條
    第一項前段規定，自應一體適用被告行為時之法律即修正前
    之刑法規定。
三、故核被告所為，係犯刑法第二百十六條、第二百十條之行使
    偽造私文書罪、同法第三百三十九條第一項之詐欺取財罪，
    及同法第三百三十九條之二第一項之以不正方法由自動付款
    設備取得他人財物罪。被告在前開信用卡申請書上偽造「甲
    ○○」署押，係偽造該等私文書之部分行為，其偽造私文書
    後復持以行使，其偽造之低度行為應為行使之高度行為所吸
    收，均不另論罪。又其先後多次行使偽造私文書行為、詐欺
    取財、以不正方法由自動付款設備取得他人財物等行為，均
    時間緊接，方法相同，所犯各係犯罪構成要件相同之罪名，
    顯各係基於概括犯意而為，均為連續犯，應分別依修正前刑
    法第五十六條規定論以一罪，並加重其刑。被告所犯上揭三
    罪間，有方法目的之牽連關係，應依修正前第五十五條後段
    牽連犯規定，從一較重論以行使偽造私文書罪。
四、原審予以論罪科刑固非無見，惟被告與被害人甲○○係同母
    異父之姊妹，屬二親等之旁系血親，依刑法第三百二十四條
    第二項之規定，其親屬間竊盜須告訴乃論。本件被害人甲○
    ○並未對被告提起竊盜之告訴，而公訴人在起訴書中亦明載
    本件竊盜部分並未告訴，故不予起訴。原判決竟對未經起訴
    之竊盜行為予以實體判決，顯有未受請求事項予以判決之違
    法。被告上訴以原判決量刑過重，固無理由（被告與各被害
    銀行和解後，並未依約履行和解條件），但原判決既有上開
    可議之處，即應由本院予以撤銷，並審酌被告無犯罪前科，
    有臺灣高等法院被告前案紀錄表一件在卷足憑，平日素行原
    屬良好，詎其正值壯年，竟不思循正當途徑賺取錢財，以竊
    取或冒用其胞姊之名義申辦信用卡，再持以盜刷消費及預借
    現金，總金額達百萬元之譜，而其犯罪後雖坦承犯行，深具
    悔意，並獲被害人甲○○之諒解，有被害人甲○○呈遞本院
    之聲明書一紙存卷供參，惟其迄未履行與告訴人復華銀行、
    上海銀行、新光銀行、慶豐銀行達成和解之條件及賠償損失
    ，態度難稱良好，兼衡其犯罪動機、目的、手段、所生危害
    等一切情狀，量處有期徒刑一年，以資懲儆。
五、被告在復華銀行信用卡申請書（卡號0000000000
    000000號信用卡）「申請人中文親筆簽名欄」、上海
    銀行信用卡申請書（卡號000000000000000
    0號）「正卡申請人簽名」欄內所偽造之「甲○○」署押各
    一枚，係被告所偽造之署名，均應依刑法第二百十九條規定
    宣告沒收之。
六、公訴意旨另認：被告於如附表一至四所示時間及地點，持前
    開信用卡盜刷消費時，併在簽帳單顧客簽名欄內偽簽「甲○
    ○」之姓名後，交予商店店員而行使，因認此部分行亦涉行
    使偽造私文書罪云云；按犯罪事實應依證據認定之，無證據
    不得認定犯罪事實；又不能證明被告犯罪者，應諭知無罪之
    判決，刑事訴訟法第一百五十四條第二項、第三百零一條第
    一項，分別定有明文。次按事實之認定，應憑證據，如未能
    發現相當證據，或證據不足以證明，自不能以推測或擬制之
    方法，以為裁判基礎；又認定不利於被告之事實，須依積極
    證據，苟積極證據不足為不利於被告事實之認定時，即應為
    有利於被告之認定，更不必有何有利之證據，最高法院四十
    年台上字第八六號、三十年上字第八一六號亦著有判例可稽
    。經查，公訴人所指被告偽造之私文書，經原審調取被告所
    簽署之簽帳憑證，經被告當庭辨識，確認調得之簽帳憑證上
    係簽署被告之英文名字「ＣＨＵＮ　ＪＡＮＥ」（春珍），
    而其餘未調得之簽帳憑證，則因均已逾調閱期限而無法獲致
    ，是依卷內證據資料，被告或係以自己名義簽署簽帳憑證，
    或無積極證據足認其有在簽帳憑證上偽造「甲○○」署押之
    行為，是公訴意旨認被告上揭所為亦涉犯刑法行使偽造私文
    書之罪嫌，其舉證尚有不足，依前揭說明，被告此部分被訴
    行為本應為無罪之判決，惟公訴人認被告此部分行為與前揭
    論罪科刑之犯罪事實有連續犯之裁判上一罪關係，爰不另為
    無罪之諭知。
據上論斷，應依刑事訴訟法第三百六十九條第一項前段、第三百
六十四條、第二百九十九條第一項前段，刑法第二條第一項前段
、修正前五十六條、第二百十六條、第二百十條、修正前第三百
三十九條第一項、修正前第三百三十九條之二第一項、修正前第
五十五條後段、第二百十九條，罰金罰鍰提高標準條例第一條前
段，判決如主文。
本案經檢察官周誠南到庭執行職務。
中　　華　　民　　國　　96　　年　　7 　　月　　10　　日
                  刑事第四庭  審判長法  官  蔡秀雄
                                    法  官  陳國文
                                    法  官  鄭水銓
以上正本證明與原本無異。
如不服本判決，應於收受送達後十日內向本院提出上訴書狀，其
未敘述上訴之理由者，並得於提起上訴後十日內向本院補提理由
書狀（均須按他造當事人之人數附繕本）。
                                    書記官  劉貞達
中　　華　　民　　國　　96　　年　　7 　　月　　13　　日
附錄本案論罪科刑法條全文
刑法第二百十條：
偽造、變造私文書，足以生損害於公眾或他人者，處五年以下有
期徒刑。
刑法第二百十六條：
行使第二百十條至第二百十五條之文書者，依偽造、變造文書或
登載不實事項或使登載不實事項之規定處斷。
刑法第三百三十九條：
意圖為自己或第三人不法之所有，以詐術使人將本人或第三人之
物交付者，處五年以下有期徒刑、拘役或科或併科一千元以下罰
金。
以前項方法得財產上不法之利益或使第三人得之者，亦同。
前二項之未遂犯罰之。
刑法第三百三十九條之二：
意圖為自己或第三人不法之所有，以不正方法由自動付款設備取
得他人之物者，處三年以下有期徒刑、拘役或一萬元以下罰金。
以前項方法得財產上不法之利益或使第三人得之者，亦同。
